臺灣高雄地方法院民事判決　　　　　　 93年度簡上字第226號
上　訴　人　丙○○
訴訟代理人　乙○○
被上訴人　　財將企業股份有限公司
法定代理人　丁○○
訴訟代理人　甲○○
當事人間請求清償債務事件，上訴人對於民國93年8 月11日本院
高雄簡易庭93年雄簡字第2043號判決提起上訴，本院於94年4 月
14 日 辯論終結，判決如下：
    主        文
上訴駁回。
第二審訴訟費用由上訴人負擔。
    事實及理由
一、被上訴人財將企業股份有限公司（下簡稱：財將公司）之聲
    明及陳述：
１、訴外人徐治中前邀上訴人（即被告）徐造峰擔任連帶保證人
    ，於民國88年8 月20日，與被上訴人（即原告）簽訂附條件
    買賣契約書，由徐治中向被上訴人購買DT69 82 號自用小客
    車。約定總價金新台幣（下同）298,800 元, 分為24期給付
    ，並自88年9 月20日起，以每月為一期，於每月20日給付
    12450 元。暨約定買方如給付價款有任何一期遲延或分期票
    據有任何一期不獲兌現時，未清償之各期債務均視為全部到
    期。買方並應自遲延日起，按日息萬分之5 ‧5 計付利息，
    及按日加計千分之一違約金。
２、然徐治中未依約於89年9 月20日繳交給付第13期價款，之後
    亦未再繳款，迄今仍欠被上訴人149,400 元之價金未還。為
    此，爰依連帶保證之法律關係，起訴請求判決：上訴人應給
    付被上訴人149,40 0元，及自89年9 月21日起至清償日止，
    按年息20% 計算之利息及按日加計算千分之一違約金。暨上
    訴聲明：上訴駁回。（註：請求「自89年9 月21日起至清償
    日止，按日加計千分之一違約金」部分，經原審駁回後，被
    上訴人並未上訴或附帶上訴而告確定。）。
二、上訴人丙○○之聲明及陳述：
１、系爭附條件買賣契約書上之徐造峰署押，並非上訴人所簽立
    ，被上訴人亦未找過上訴人對保。上訴人亦未與徐治中共同
    簽立本票用以擔保系爭買賣契約之價款，故被上訴人不應向
    上訴人求償。
２、徐治中於89年9 月離職時，被上訴人公司未積極查扣系爭車
    輛，否則應可減輕負擔。又被上訴人與徐治中，於91年1 月
　　8 日就台北地方法院90年北簡字第19207 號案件成立之訴訟
  　上和解，該和解書第二項已載明『原告其餘請求拋棄。』，
    亦即對於徐治中未繳之購車款，被上訴人公司已不再追究。
３、被上訴人應先向債務人徐治中催討，否則依民法第745 條，
    保證人得拒絕清償。況且上訴人於91年5 月4 日既曾以存證
    信函通知被上訴人，終止徐治中之保證責任。再則，上訴人
　　經濟狀況不佳，亦無力負擔。
４、上訴人於原審聲明求為判決：原告之訴駁回。然原審竟判決
    「被告（即上訴人）應給付原告（即被上訴人）149, 400元
    ，及自89年9 月21日起至清償日止，按年息20 %計算之利息
    。原告（即被上訴人）其餘之訴駁回。本判決第一項得假執
    行。」。為此，上訴聲明請求「原判決不利於上訴人部分廢
    棄。右廢棄部分，被上訴人在第一審之訴駁回。」。
三、得心證之理由：
１、就訴外人徐治中曾於88年8 月20日，以如前揭一之１所示條
    件及分期付款方式，向被上訴人購車，然徐治中未依約於89
　　年9 月20日繳款，迄今仍欠被上訴人149,400 元之價金等情
　  ，業經上訴人提出附條件買賣契約書、繳款明細表為證，亦
    為被上訴人所不爭執，堪信為真實。故本件應查明者為(1)、
    上訴人是否有同意擔任系爭買賣契約之連帶保證人。(2)、被
    上訴人是否已於90年北簡字第19207 號，拋棄對主債務人之
    請求權。
２、經查，系爭買賣契約書（影本附於一審卷七頁）上之「徐造
    峰」署押及印文均為真正，徐造峰應有同意擔任系爭買賣契
    約之連帶保證人：
    (1)、系爭附條件買賣契約書是訴外人徐治中向被上訴人公司
        購買系爭DT 6982 號自用小客車時所簽立。而於購車之
        同時，徐治中曾簽立一紙「發票日88年8 月18日，面額
        250,000 元之本票（影本附於本案二審卷116 頁；下簡
        稱系爭本票），用以擔保支付購車款，此經被上訴人陳
        明在卷，並為上訴人所不爭執，堪信為真實。嗣因被上
        訴人主張徐治中仍餘欠149,400 元未付，上訴人與徐治
        中為系爭本票之共同發票人，而聲請准許就系爭本票強
        制執行，經台北地方法院以89年票字第41947 號裁定准
        許後，徐造峰雖曾主張系爭本票不是其所簽立，而另訴
        請求確認本票債權不存在（台北地方法院90年北簡字第
        2813號、91年簡上字第4 號）。然在該另案進行時，徐
        治中已到院證稱：「（系爭本票是否你所簽發？）當初
        系爭本紙是我與原告（徐造峰）共同簽發的，這是消費
        性貸款，是汽車貸款」等語（參90年北簡字第281 3 號
        卷37頁筆錄）。台灣台北地方法院90年北簡字第2813號
        判決、91年簡上字第4 號判決，並均認系爭本票確係徐
        造峰所親簽，而駁回徐造峰另案確認本票債權不存在之
        訴，此經本院調閱該另案卷宗核閱無訛。衡諸常情，上
        訴人徐造峰既同意共同簽立系爭本票，用以擔保徐治中
        因購買DT6982汽車所負之買賣價金債務，則上訴人確極
        可能同意擔任系爭附買賣契約之連帶保證人，保證同一
        筆購車款債務。
    (2)、其次，經本院以目測比對結果，系爭附條件買賣契約書
        上之「徐造峰」署押，與徐造峰於89年3 月2 日世華銀
        行東門分行開戶之印鑑卡等資料上的「徐造峰」署押（
        附於台北地院91年簡上字第4 號卷27頁、32頁），暨徐
        造峰於87年12月18日中國信託銀行城中分行開戶之印鑑
        卡等資料上的「徐造峰」署押（附於台北地院91年簡上
        字第4 號卷78頁、80頁），極為雷同。又系爭本票及附
        條件買賣契約書上所蓋印之徐造峰印文應屬相同。業經
        上訴人之訴訟代理人乙○○自承，並經本院當庭將該二
        份文件上之印文重疊後對準日光燈比對無訛（參本案二
        審卷105 頁筆錄）。再比對系爭本票上之徐造峰印文（
        台北地院90年北簡字第2813號卷31頁），與「89年6 月
        5 日徐造峰向左營戶政事務所聲請辦理結婚登記時，蓋
        印於結婚登記申請書上之印文（本案二審卷84頁）」，
        幾無不同。而另案91簡上字第4 號法官比對結果，亦認
        徐造峰在中國信託銀行城中分行開戶之印鑑（附於台北
        地法院院91簡上字第4 號卷78頁、81頁）與系爭本票上
        之徐造峰印文相同（參該另案判決書）。故堪信系爭本
        票及附條件買賣契約書上之徐造峰印文應為真正。稽諸
        上開說明，應認上開附條件買賣契約書上之上訴人署押
        及印文均為真正，亦即上訴人確有同意擔任系爭買賣契
        約之連帶保證人。
３、至於上訴人之訴訟代理人乙○○雖另辯稱：被上訴人與徐治
    中人於台北地方法院90年北簡字第1920號損害賠償事件所成
    立和解，已載明「原告其餘請求拋棄。」，故被上訴人應不
    得再向上訴人請求等語。然該90年北簡字第1920號損害賠償
    事件係就訴外人徐治中於88年4 月23日任職於被上訴人公司
    ，擔任業務專員工作，並由上訴人及陳榮華擔任保證人，徐
    治中卻於任職期間，利用向客戶收取分期購車款之機會，將
    客戶繳交之分期車款四十五萬四千三百十四元侵占入己花用
    乙事，經被上訴人對徐治中提起損害賠償訴訟後，於法院成
    立和解，此經本院調閱該另案卷核閱無訛。亦即上開另案民
    事和解之標的，係就徐治中侵占原告公司款項所達成之訴訟
    上和解，此與本件訴訟，係就徐治中向原告購車而未繳納車
    款，所衍生之連帶保證人賠償責任，乃屬不同之訴訟標的，
    從而上訴人上開主張，自無可採。
４、又連帶保證與普通保證不同，縱無民法第746 條各款情形，
    亦不得主張同法第745 條之檢索抗辯之權利（參最高法院45
    年上1425號判例）。而依契約書所示，上訴人為連帶保證人
    ，稽諸上開說明，自不得依民法第745條主張被上訴人應先
    向債務人徐治中催討。至於上訴人雖又稱曾於91年5 月4 日
    以存證信函通知被上訴人終止徐治中之保證責任。然該存證
    信函（附於本院90年簡上426 號卷第59頁）所示，上訴人係
    主張終止另紙「人事保證契約」，而非終止系爭購車款之保
    證，更況且上訴人亦未舉證已獲被上訴人同意終止。又上訴
    人經濟狀況是否不佳，亦非法定免責事由，因此上訴人之上
    開辯詞均無足採。
５、綜上所述，原審判決認依連帶保證之法律關係，判決上訴人
    應給付被上訴人149, 400元，及自89年9 月21日起至清償日
    止，按年息20 %計算之利息，暨依職權宣告假執行，並無違
    誤。上訴意旨猶執前詞，指摘原判決不當，屬無理由，應予
    駁回。
四、據上論結，本件上訴為無理由，依民事訴訟法第436 條之1
    第3 項、第449 條第1 項、第78條，判決如主文。
中　　華　　民　　國　　94　　年　　  4　　 月　　28  日
                  民事第二庭    審判長法官  楊富強
                                法      官  蘇雅慧
                                法      官  洪碩垣
正本係照原本作成。
本判決不得上訴。
中　　華　　民　　國　　94　　年　　  5 　　月　　 2  日
                                法院書記官  光聰
